【裁判字號】    98,訴,2960
【裁判日期】    980930
【裁判案由】    毒品危害防制條例
【裁判全文】
臺灣板橋地方法院刑事判決              98年度訴字第2960號
公  訴  人  臺灣板橋地方法院檢察署檢察官
被      告  甲○○
                      樓
                      樓
上列被告因違反毒品危害防制條例案件，經檢察官提起公訴（98
年度毒偵字第3550號、第4335號），本院依簡式審判程序，判決
如下：
    主  文
甲○○施用第二級毒品，累犯，處有期徒刑陸月。扣案之第二級
毒品甲基安非他命壹包（驗餘淨重零點參捌捌玖公克）沒收銷燬
之。又施用第一級毒品，累犯，處有期徒刑捌月。又施用第一級
毒品，累犯，處有期徒刑捌月。扣案之第一級毒品海洛因壹包（
驗餘淨重零點零捌伍肆公克）沒收銷燬之。又施用第二級毒品，
累犯，處有期徒刑陸月。應執行有期徒刑貳年。扣案之第二級毒
品甲基安非他命壹包（驗餘淨重零點參捌捌玖公克）及第一級毒
品海洛因壹包（驗餘淨重零點零捌伍肆公克）均沒收銷燬之。
    事  實
一、甲○○前於民國93年間施用第二級毒品案件，經本院以93年
    度毒聲字第573 號裁定送勒戒處所觀察、勒戒後，認無繼續
    施用毒品之傾向，於93年4 月30日釋放出所，並由臺灣板橋
    地方法院檢察署檢察官以93年度毒偵字第1622號為不起訴處
    分確定。復於觀察、勒戒執行完畢釋放後5 年內即93年間再
    因施用毒品案件，經本院以93年度簡字第5574號判處有期徒
    刑5 月，如易科罰金，以銀元300 元折算1 日確定，於94年
    2 月24日易科罰金執行完畢。又於95年間因施用毒品案件，
    經本院以95年度訴字第157 號判處應執行有期徒刑10月確定
    ，於95年4 月19日入監執行，於96年2 月10日縮短刑期執行
    完畢。再於97年間再因施用毒品案件，經臺灣臺北地方法院
    以97年度簡字第3005號判處有期徒刑6 月，如易科罰金，以
    新臺幣1,000 元折算1 日確定，於97年10月21日易科罰金執
    行完畢。
二、詎甲○○猶不知悔改，基於施用第二級毒品甲基安非他命之
    犯意，於98年5 月10日下午3 時許，在臺北縣板橋巿僑中二
    街某友人住處內，以將第二級毒品甲基安非他命置於玻璃球
    內點火燒烤產生煙霧吸聞之方式，施用第二級毒品甲基安非
    他命1 次。又基於施用第一級毒品海洛因之犯意，於98年5
    月12日某時許，在臺北縣板橋巿裕民街45巷2 號某小吃店內
    ，以將第一級毒品海洛因摻入煙捲內點火吸食之方式，施用
    第一級毒品海洛因1 次。嗣於同日下午3 時許，為警在上址
    小吃店內查獲，並扣得其所有預備供己施用之第二級毒品甲
    基安非他命（起訴書誤載為安非他命）1 包（驗餘淨重0.38
    89公克）。
三、甲○○另基於施用第一級毒品海洛因之犯意，於98年6 月11
    日下午5 時許，在臺北嗦板橋巿四維公園內，以將第一級毒
    品海洛因摻入煙捲內點火吸食之方式，施用第一級毒品海洛
    因1 次。復基於施用第二級毒品甲基安非他命之犯意，於98
    年6 月12日某時許，在臺北縣板橋巿文化路2 段182 巷3 弄
    62巷9 號居處內，以將第二級毒品甲基安非他命置於玻璃球
    內點火燒烤產生煙霧吸聞之方式，施用第二級毒品甲基安非
    他命1 次。嗣於同日晚間7 時20分許，為警在臺北縣板橋巿
    四維路269 巷31號前查獲，並扣得其所有預備供己施用之第
    一級毒品海洛因1 包（驗餘淨重0.0854公克）。
四、案經臺北巿政府警察局刑事警察大隊、臺北縣政府警察局海
    山分局移請臺灣板橋地方法院檢察署檢察官提起公訴。
    理  由
一、本案被告甲○○所犯係死刑、無期徒刑、最輕本刑為3 年以
    上有期徒刑以外之罪，其於準備程序中就被訴事實為有罪之
    陳述，經本院告知簡式審判程序之旨，並聽取公訴人、被告
    之意見後，經合議庭裁定由受命法官獨任進行簡式審判程序
    ，合先敘明。
二、上揭犯罪事實，業據被告於偵查及本院審理時坦承不諱，且
    被告先後2 次為警查獲並採集其排放之尿液，分別送請臺灣
    尖端先進生技醫藥股份有限公司、臺灣檢驗科技股份有限公
    司以GC/MS 氣相層析質譜儀法確認檢驗結果，均呈嗎啡陽性
    反應及甲基安非他命陽性反應，此有各該公司出具之濫用藥
    物檢驗報告各1 紙附卷可稽；此外，被告為警查扣其持有如
    事實欄二、三所示之白色透明結晶塊、白色粉末各1 包，經
    送交通部民用航空局航空醫務中心以GC/MS 氣相層析質譜儀
    法檢驗結果，分別檢出第二級毒品甲基安非他命成分（驗餘
    淨重0.3889公克）、第一級毒品海洛因（驗餘淨重0.0854公
    克），有該中心出具之毒品鑑定書2 件存卷足憑，核與被告
    排放尿液中檢出之毒品成分相符，足認被告自白確與事實相
    符，堪以採信。
三、按施用第一、二級毒品為犯罪行為，毒品危害防制條例第10
    條定有處罰明文。故施用第一、二級毒品者，依前揭規定本
    應科以刑罰。惟基於刑事政策，對合於一定條件之施用者，
    則依同條例第20條、第23條之規定，施以觀察、勒戒及強制
    戒治之保安處分。又毒品危害防制條例於92年7 月9 日修正
    公布，自93年1 月9 日施行，其中第20條、第23條將施用毒
    品之刑事處遇程序，區分為「初犯」及「5 年內再犯」、「
    5 年後再犯」。依其立法理由之說明：「初犯」，經觀察、
    勒戒或強制戒治後，應為不起訴處分或不付審理之裁定；經
    觀察、勒戒或強制戒治執行完畢釋放後，「5 年內再犯」者
    ，因其再犯率甚高，原實施之觀察、勒戒及強制戒治既已無
    法收其實效，爰依法追訴或裁定交付審理。至於經觀察、勒
    戒或強制戒治執行完畢釋放後，「5 年後再犯」者，前所實
    施之觀察、勒戒或強制戒治已足以遮斷其施用毒品之毒癮，
    為期自新及協助其斷除毒癮，仍適用「初犯」規定，先經觀
    察、勒戒或強制戒治之程序。從而，依修正後之規定，僅限
    於「初犯」及「5 年後再犯」二種情形，始應先經觀察、勒
    戒或強制戒治程序。倘被告於5 年內已再犯，經依法追訴處
    罰，縱其第三次（或第三次以上）再度施用毒品之時間，在
    初犯經觀察、勒戒或強制戒治執行完畢釋放5 年以後，已不
    合於「5 年後再犯」之規定，且因已於「5 年內再犯」，顯
    見其再犯率甚高，原實施觀察、勒戒或強制戒治，已無法收
    其實效，即應依該條例第10條處罰（最高法院97年度第5 次
    刑庭會議決議意旨參照）。查被告有如事實欄一所示曾送觀
    察、勒戒執行完畢及於觀察、勒戒執行完畢釋放後5 年內再
    犯施用毒品罪而經法院判刑確定等情，有臺灣高等法院被告
    前案紀錄表1 件在卷可查，則其本案施用毒品之時間距離其
    接受觀察、勒戒執行完畢釋放日即93年4 月30日，雖已逾5
    年，惟其既曾於該次觀察、勒戒執行完畢釋放後5 年內多次
    再犯施用毒品犯行，且均經法院判刑確定，是其再犯本案施
    用第一、二級毒品罪，依上開說明，自非屬毒品危害防制條
    例第20條第3 項所定「5 年後再犯」之情形，仍應依法追訴
    處罰。是本案事證明確，被告犯行堪以認定，應予依法論罪
    科刑。
四、核被告所為，係犯毒品危害防制條例第10條第1 項之施用第
    一級毒品罪及同條第2 項之施用第二級毒品罪。被告施用第
    一、二級毒品前、後，分別持有第一、二級毒品之低度行為
    ，應為其施用各該毒品之高度行為所吸收，均不另論罪。被
    告所為2 次施用第一級毒品犯行及2 次施用第二級毒品犯行
    ，犯意各別，行為互殊，應予分論併罰。又被告曾受如事實
    欄一所示有期徒刑之宣告，最後一次於97年10月21日易科罰
    金執行完畢，此有臺灣高等法院被告前案紀錄表1 件附卷可
    查，其於5 年內故意再犯本案有期徒刑以上之罪，為累犯，
    均應依刑法第47條第1 項規定加重其刑。爰審酌被告前因施
    用毒品，獲得不起訴處分之寬典，並經法院判處罪刑確定，
    仍無法戒絕毒癮，再次漠視法令禁制而犯本罪，惟其施用毒
    品所生危害，實以自戕身心健康為主，對於他人生命、身體
    、財產等法益，尚無明顯而重大之實害，兼衡其犯罪後坦承
    犯行，已知悔悟等一切情狀，分別量處如主文所示之刑，並
    合併定其應執行刑，以示懲儆。
五、扣案之海洛因1 包（驗餘淨重0.0854公克）、甲基安非他命
    1 包（驗餘淨重0.3889公克）分別係查獲之第一、二級毒品
    ，且上開毒品之包裝袋與各該毒品亦難以完全析離，故不問
    屬於犯人與否，皆應依毒品危害防制條例第18條第1 項前段
    規定沒收銷燬之。
據上論斷，應依刑事訴訟法273 條之1 第1 項、第299 條第1 項
前段，毒品危害防制條例第10條第1 項、第2 項、第18條第1 項
前段，刑法第11條前段、第47條第1 項、第51條第5 款，判決如
主文。
本案經檢察官黃筵銘到庭執行職務。
中    華    民    國    98    年    9     月    30    日
                  刑事第七庭    法  官  王瑜玲
以上正本證明與原本無異。
如不服本判決應於收受判決後10日內向本院提出上訴書狀，並應
敘述具體理由。其未敘述上訴理由者，應於上訴期間屆滿後20日
內向本院補提理由書（均須按他造當事人之人數附繕本），「切
勿逕送上級法院」。
                                書記官  謝嘉玲
中    華    民    國    98    年    9     月    30    日
附錄本案論罪科刑法條全文：
毒品危害防制條例第10條
施用第一級毒品者，處6 月以上5 年以下有期徒刑。
施用第二級毒品者，處3 年以下有期徒刑。


司法院資訊處製作；財團法人民間司法改革基金會備份。
